最高法院刑事判決　　　　　　　　　　　　　　　八十八年度台上字第六七○七號
　　上　訴　人　乙○○
　　選任辯護人　陳德義律師
　　上　訴　人　丙○○
　　　　　　　　甲○○
右上訴人等因貪污案件，不服台灣高等法院中華民國八十七年六月十日第二審更審判
決（八十六年度上更(一)字第九七三號，起訴案號：台灣桃園地方法院檢察署八十四年
度偵字第八九七、九六五號），提起上訴，本院判決如左：
    主  文
原判決撤銷，發回台灣高等法院。
    理  由
本件原判決撤銷第一審判決改判，論處上訴人丙○○共同連續與依據法令從事公務之
人員，以公用運輸工具裝運漏稅物品，上訴人乙○○、甲○○依據法令從事公務之人
員，以公用運輸工具裝運漏稅物品罪刑，對上訴人等被訴涉犯其餘罪嫌部分，明犯
罪不能證明，但起訴認與已判處罪刑部分，有方法結果之牽連關係，在裁判上為一罪
，不另為無罪之諭知，固非無見。
惟查：(一)、按修正前之貪污治罪條例第四條第一項第四款之以公用運輸工具裝運漏稅
物品罪，自以所裝運者係屬漏稅物品為其構成要件。本件原判決認定上訴人丙○○、
乙○○，及上訴人丙○○、甲○○分別共同裝運林志雄、李美葉所帶超過個人得攜帶
入境限額，而寄存於交通部民用航空局同仁福利促進委員會所經營行李寄存倉庫即關
棧之如原判決事實所載之應稅物品，使林志雄、李美葉分別逃漏含公賣利益、進口稅
、營業稅等計新台幣（下同）四千零十九元、五千六百十六元之進口關稅；然上訴人
等一再辯稱，上開物品由丙○○自關棧領出後，即分別交由乙○○、甲○○放置於所
屬保安隊隊部及消防隊部內，即均在管制區內，依財政部關稅總局民國八十六年十月
六日總和字第八六一○八一○七號函所載，行李物品若仍在中正機場管制區內，在尚
未經海關人員檢查前，應不屬漏稅物品云云，上訴人乙○○並請求傳訊該局稽查組行
李檢查課長，以查明存於行李寄存倉庫之行李，於領回時，是否須俟旅客領出時攜至
行李檢查台上後始由海關人員決定應繳納關稅，原審固曾函詢財政部關稅總局，該局
亦曾予以覆函，惟就上訴人上開辯解，及其所舉財政部關稅總局上開函及該局覆函是
否可採，請求傳訊該證人是否無必要，原判決均未予以說明，究林志雄、李美葉所帶
超過個人得攜帶入境限額，而寄存於關棧之物品，於入境後寄存前是否已經海關人員
檢查，而屬應稅物品，抑或須於自關棧領出時再由海關人員決定應否繳納稅款時，始
屬應稅物品，尚待調查釐清，原判決自有應於審判期日調查之證據，而未予調查及理
由不備之違法。(二)、刑事審判之量刑，在於實現刑罰權之分配的正義。故法院對有罪
之被告科刑，應符合罪刑相當之原則，使罰當其罪，以契合人民之法律感情。此所以
刑法第五十七條明定科刑時應審酌一切情狀，尤應注意該條所列各款事項，以為科刑
輕重之標準。此項原則於刑事訴訟法第三百七十條所定不利益變更禁止情形，自亦有
其適用。故由被告上訴或為被告之利益而上訴第二審之案件，如第二審判決所適用之
法條與第一審相同，亦即非因第一審判決適用法條不當而予撤銷，而其所認定之被告
犯罪情節較第一審所認定者為輕，則除非第一審判決量刑失輕，第二審判決如仍維持
第一審之宣告刑，實際上無異諭知較重於第一審判決之刑，自難謂與罪刑相當原則及
不利益變更禁止原則之旨意無悖。原判決就上訴人乙○○部分，第一審係認定其除受
不詳姓名之友人之託外（即原判決認定之友人林志雄），尚受友人魏廷樺之託以同一
手法裝運應稅物品之水果，而原判決則認定該部分不成立犯罪，惟不另為無罪之諭知
，則其所認定之犯罪情節較第一審所認定為輕，原判決又敘明公訴人上訴指摘量刑過
輕不足取，竟仍量處與原審相同之有期徒刑二年八月，依上開說明，已不符罪刑相當
原則及不利益變更禁止原則之旨意；況依原判決認定上訴人乙○○與甲○○均同係受
友人之託，而分別使林志雄、李美葉逃漏進口關稅為四千零十九元、五千六百一十六
元，稅額相近（上訴人乙○○反較少），二人又均係於偵查中自白，且於原審訊問時
二人均否認有貪污；如果無訛，依其犯罪情節二人相近，並無顯著不同，原審就上訴
人甲○○部分，仍維持第一審以「被告甲○○因一時失慮致罹刑章，且係因基於人情
而圖一時之便，即犯後悔意甚殷，情輕法重，堪予憫恕，雖科以法定最低度之刑，猶
嫌過重，爰依刑法第五十九條之規定遞減輕其刑。」，而仍量處有期徒刑一年六月，
致犯罪情節相近之二人，量刑相距頗大，自難昭上訴人乙○○之信服。(三)、原判決認
定上訴人乙○○、甲○○係分別與上訴人丙○○共犯，惟於主文中均未諭知共同，又
就扣案之石雕品八個，一面認定係上訴人乙○○友人所贈，係其所有，為供犯罪所得
，依修正前貪污治罪條例第九條第一項諭知沒收，又以係林志雄事後所贈為其所有，
為犯罪所得，依刑法第三十八條第一項第三款沒收（原判決第十八面倒數第四行起）
，就同一物品竟同時依二法條沒收，均有違誤。以上諸端，或為上訴意旨所指摘，或
為本院得依職權調查之事項，應認原判決仍有撤銷發回之原因。
據上論結，應依刑事訴訟法第三百九十七條、第四百零一條，判決如主文。
中      華      民      國    八十八    年     十一     月    二十五    日
                              最高法院刑事第二庭
                                  審判長法官  莊  來  成
                                        法官  呂  潮  澤
                                        法官  謝  俊  雄
                                        法官  白  文  漳
                                        法官  蘇  振  堂
      右正本證明與原本無異
                                              書  記  官
中      華      民      國    八十八    年     十二     月      六      日
